臺灣高等法院臺中分院刑事判決　　　　　　　　　　九十一年度上易字第四一六號
　　上　訴　人
　　即　被　告　戊○○
　　選任辯護人　楊盤江
右上訴人因侵占案件，不服臺灣台中地方法院九十年度易字第二一六二號中華民國九
十一年一月二十八日第一審判決（起訴案號：臺灣台中地方法院檢察署九十年度偵緝
字第一八五號），提起上訴，本院判決如左：
    主 　 文
上訴駁回，戊○○緩刑伍年。
    事  　實
一、戊○○與甲○、丁○○三人於民國（以下同）八十七年十一月十一日，各自出資
    新台幣（下同）三百萬元，訂立合夥契約，約定在苗栗縣後龍鎮○○段二六０、
    二六０之四至之十五等十二筆土地上興建透天房屋九棟，其中五棟房屋登記於「
    建安建設有限公司」名義下，另外四棟則登記於「嘉俋建設股份有限公司」名義
    下，銷售房屋所得均須繳由甲○計算全部盈虧後，依出資比例分派利潤或分擔虧
    損。另戊○○為設於台中市○○路○段二一二號九樓之一新傑麟股份有限公司（
  下稱新傑麟公司）之負責人，三人協議以建安建設有限公司、嘉俋建設股份有限
    公司名義將前開房屋之銷售業務委由新傑麟公司銷售。嗣於八十八年五月三十一
    日，經由新傑麟公司將前揭坐落苗栗縣後龍鎮○○段二六０地號、門牌號碼苗栗
    縣後龍鎮○○路二八０號、編號Ｇ棟之土地及其房屋，以總價六百萬元代為銷售
    予劉辛妹、陳忠志，至八十八年六月二十五日止，劉辛妹、陳忠志二人共交付買
    賣價金四百八十萬元予新傑麟公司業務員丙○○，嗣丙○○並在新傑麟公司，將
    上開款項全數轉交予戊○○收執，詎戊○○竟利用其為新傑麟公司負責人，掌管
    該公司之營運事務，為從事一定業務之人，趁其職務上管理之便，意圖為自己不
    法之所有，除將上開業務上持有之部分價金一百三十五萬元繳回外，其餘三百四
    十五萬元，則全數變易持有為所有，予以侵吞入己。
二、案經被害人甲○訴由台灣台中地方法院檢察署檢察官偵查起訴。
    理  　由
一、訊據上訴人即被告戊○○對有合夥出資興建上開房屋，並由伊經營之新傑麟公司
    負責銷售，且售予劉辛妹、陳忠志之房屋價金由伊收受四百八十萬元之事實，固
    坦承不諱，然矢口否認有何右揭業務侵占犯行，並辯稱略以：所收價款除百三十
    五萬元繳回公司外，其餘價金則支付工地雜支、廣告、薪資及水電等費用共計三
    百餘萬元，該費用原應由告訴人支出，然告訴人卻分文未付，而由其先行墊付，
    被告以之抵銷，應無侵占可言；且告訴人未將盈虧結算，分配被告合夥應得之利
    益，及將未售出之建物平均登記予三位合夥人名下，並給付被告應得之銷售佣金
    之前，其自得拒絕交出銷售房屋所得之價款；再被告銷售房屋經手所有買賣價款
    ，果有侵占意圖，豈有可能僅係售價六百萬元中之一部分云云。
  （一）然經查，右揭事實，業據告訴人甲○指訴綦詳，並經新傑麟公司業務員即證
        人丙○○於偵查及本院審理中證述確有將所收取之買賣價款四百八十萬元交
        予被告收執等語在卷，並有卷附之合約書、廣告製作及業務銷售合約書、房
        屋及土地預定買賣合約書、台中郵局第五一七號存證信函可稽。
  （二）次查，被告個人與甲○、丁○○三人合夥出資購地興建房屋，並由三人協議
        以建安建設有限公司名義將所興建房屋之銷售業務，委由被告負責經營之新
        傑麟公司銷售等情，為被告、告訴人甲○所是認，並有上開廣告製作及業務
        銷售合約書附卷可憑，而被告個人與其所負責經營之新傑麟公司，一為自然
        人，一為公司法人，在法律上乃為不同之人格，均得獨立享受權利，負擔義
        務，因之，被告雖為該合夥契約之當事人，然其代表新傑麟公司簽訂該廣告
        製作及業務銷售合約書，該受託代為銷售之契約當事人並非被告而係被告所
        負責經營之新傑麟公司。是被告所經營之新傑麟公司依據該銷售合約書，所
        代為銷售房屋所取得之上開買賣價款，依約自須交付予委託代為銷售之建安
        建設有限公司、嘉俋建設股份有限公司。申言之，被告、告訴人甲○與丁○○三人間，倘因合夥契約所滋生之權利義務爭執，亦僅得依其等訂定之合夥
        契約法律關係加以解決，被告應不得以資作為拒絕交付該買賣價款之藉口。
  （三）另觀被告雖一再稱其所收價款三百餘萬元，大部分均用以支付工地雜支、廣
        告、薪資及水電等費用云云；然依告訴人甲○、被告戊○○及案外人丁○○
        三人所訂立之合資購地興建房屋之合約書第五條但書約定房屋銷售所得之款
        全部交由甲方（即告訴人甲○）處理，用以支付銀行利息、建材、工資及出
        售房屋所需之有關稅款，以及一切費用等，會計銀行及支票往來均由甲方全
  權處理（見原審卷第四十至四十四頁被告提出之合約書）。足證當時約定房
        屋銷售所得之款項應全部交由告訴人甲○處理，而銀行利息、建材、工資及
        出售房屋所需之有關稅款，以及一切費用等，會計銀行及支票往來亦均由告
        訴人甲○處理等情，有上開之合約書可稽，則被告所經營之新傑麟公司，應
        祇負責房屋之銷售業務，至於工地開支等費用，非其應履行義務，衡情被告
        應無必要越俎代庖代為支出，以增加其公司財物之負擔；且被告所稱上開支
        出費用非少，惟依卷內資料，並無證據顯示在本案之前，被告曾詳列支付明
        細，並向告訴人甲○催討之事，反而拖延至本件案發後，被告始以上開情事
        辯解，實與常情有違；再觀被告就其所稱之支出明細，依其所提出資料顯示
        ，總計列有支出達三百四十二萬零七百三十八元之多，然其除提出部分扣繳
        憑單外，迄今並無法提出其他任何收據或單據之證明；且觀該扣繳憑單上所
        載，其扣繳單位均為被告所經營之新傑麟公司，形式上雖足以證明新傑麟公
        司應有支付該扣繳憑單上所示員工薪資之事，惟亦尚難直接證明或遽以認定
        即與被告上開所稱支出明細費用有關，是被告前揭所辯，自甚有疑議，實難
        採信。
  （四）被告雖又稱係因告訴人方面，尚積欠二十萬元之銷售佣金，因之其自得主張
        同時履行抗辯，而拒絕交付上開代為銷售所得價款云云，然告訴人甲○堅詞
        否認有何積欠佣金之事，且其並提出業已支付被告所經營新傑麟公司代為銷
        售佣金之附表明細、請款單與支票等為證；再被告所述積欠佣金之事，縱為
        屬實，然觀其數額僅為二十萬元，與上開買賣價款三百四十五萬元相較，二
        者顯不相當，被告顯不得據此而拒絕交付上開買賣價款？是其上開辯解，亦
        屬牽強，應不足採。
  （五）末被告就其經營之新傑麟公司代為銷售房屋所得之價款，除上開款項外，雖
        均有依約繳回，然此與被告是否侵占其所持有之本案買賣價款，並無絕對必
        然關係；且依上所述，上揭買賣價款，數額非少，然迄今已所剩無幾，此為
        被告於本院審理時所供承，而被告復始終無法提出積極、明確之證據證明其
        去向，其顯有將業務上所持有之上開款項，變易持有為所有，予以侵占之不
        法所有意圖甚明。
  綜上所述，被告前揭所辯，均為避重就輕，卸責之詞，不足採信。本件事證明確，
  被告涉犯業務侵占犯行，堪以認定。
二、查上訴人即被告係從事一定業務之人，其將業務上所持有之上開價款，予以侵占
    入己，核其所為，係犯刑法第三百三十六條第二項之業務侵占罪。原審法院適用
    刑法第三百三十六條第二項，罰金罰鍰提高標準條例第一條前段之規定，並審酌
    被告犯罪之動機、目的、所侵占款項數額非少，且於原審法院審理終結時迄未將
    款項歸還被害人，所生之危害甚鉅，及其犯罪後猶否認犯行等一切情狀，量處有
    期徒刑壹年陸月如主文所示之刑，以資懲儆。認事用法俱無不合，量刑亦稱妥適
    ，被告上訴意旨否認犯罪，空言指摘原判決不當，並無可取，為無理由，應予駁
    回。末查被告未曾受有期徒刑以上刑之宣告，有卷內前科表可查，且於本院審理
    中已與告訴人達成和解，有和解書一份在卷可稽，告訴人亦表示不願追究，經此
    偵審教訓，應知警惕諒無再犯之虞，本院認所宣告之刑，以暫不執行為適當，併
    諭知緩刑伍年，以勵自新。
據上論結，應依刑事訴訟法第三百六十八條、刑法第七十四條第一款判決如主文。
本案經檢察官乙○○到庭執行職務。
中      華      民      國      九十一   年       五      月    二十九  日
              臺灣高等法院臺中分院刑事第四庭
                                          審判長法  官  洪  耀  宗
                                                法  官  吳  重  政
                                                法  官  劉  登  俊
右正本證明與原本無異。
不得上訴。
                                                書記官  林  水  濱
中      華      民      國      九十一   年       五      月    二十九  日
附錄論罪科刑法條
刑法第三百三十六條：
對於公務上或因公益所持有之物，犯前條第一項之罪者，處一年以上七年以下有期徒
刑，得併科五千元以下罰金。
對於業務上所持有之物，犯前條第一項之罪者，處六月以上五年以下有期徒刑，得併
科三千元以下罰金。
                                                                        Ｉ
